【裁判字號】    98,上更(一),96
【裁判日期】    981215
【裁判案由】    違反毒品危害防制條例
【裁判全文】
臺灣高等法院高雄分院刑事判決      98年度上更(一)字第96號
上  訴  人
即  被  告    甲○○
                        另住高.
選任辯護人    劉家榮    律師
上列上訴人因違反毒品危害防制條例案件，不服臺灣高雄地方法
院96年度重訴字第109 號中華民國97年8 月18日第一審判決（起
訴案號：臺灣高雄地方法院檢察署96年度偵字第28629 號、第28
631 號、第30295 號），提起上訴，判決後經最高法院發回更審
，本院判決如下：
    主  文
原判決關於甲○○部分撤銷。
甲○○幫助販賣第二級毒品，處有期徒刑肆年。
扣案如附表一編號一所示之毒品沒收銷燬之。
    事  實
一、甲○○明知甲基安非他命係屬毒品危害防制條例第2 條第2
    項第2 款所稱之第二級毒品，未經許可，不得製造、運輸、
    販賣、持有及施用，因許志瑋（已判處有期徒刑7 年確定）
    與不詳姓名年籍綽號「阿明」之成年男子共同基於販賣第二
    級毒品甲基安非他命以營利之犯意聯絡，由綽號「阿明」之
    成年男子將2 公斤之甲基安非他命交由許志瑋找尋買主，許
    志瑋遂於民國96年10月2 日晚間，告知甲○○上開持有甲基
    安非他命欲尋找買主之事，甲○○竟基於幫助許志瑋販賣第
    二級品之犯意，由甲○○將上開許志瑋欲尋找買主之事告知
    乙○○（已判處有期徒刑4 年確定），請乙○○幫忙詢問有
    無人欲購買甲基安非他命。嗣有洪崇耀（另經臺灣臺北地方
    法院以96年度重訴字第113 號判決判處有期徒刑7 年6 月在
    案）因受綽號「金董」之委託，代為購買第二級毒品甲基安
    非他命，知悉蘇宗耀（另經臺灣臺北地方法院以96年度重訴
    字第113 號判決判處有期徒刑11年4 月在案）可代為尋找毒
    品來源，即於96年10月3 日晚間7 時許，攜帶「金董」交付
    之現金新臺幣（下同）240 萬元，與蘇宗耀相約在臺北縣三
    重市天臺廣場見面後，並一同搭乘國內班機前來高雄，居住
    在蘇宗耀之弟蘇宗禮位在高雄縣鳳山市○○○路578 巷14號
    中崙社區之住處。而乙○○經由綽號「宏仔」之成年人處得
    知蘇宗耀有意購買甲基安非他命，遂告知甲○○轉告許志瑋
    蘇宗耀有意購買甲基安非他命之事，嗣後再由蘇宗耀撥打許
    志瑋所有0000000000號行動電話相約在上開中崙社區附近之
    便利商店，並由甲○○駕駛車牌號碼2589-TF 號之自用小客
    車搭載許志瑋、乙○○，於同年月4 日凌晨2 、3 時許，至
    上開中崙社區附近之便利商店，由蘇宗耀將228 萬元之現金
    丟入甲○○車內，並由許志瑋將洪崇耀所購買之甲基安非他
    命2 公斤交付蘇宗耀，蘇宗耀取得該2 公斤之甲基安非他命
    後，旋即返回蘇宗禮上開住處，將2 公斤甲基安非他命交付
    予洪崇耀。詎洪崇耀取得上開甲基安非他命後，認為品質不
    佳，遂要求蘇宗耀與許志瑋聯絡退貨，經蘇宗耀與許志瑋交
    涉後，雙方同意僅返還114 萬元，剩餘1 公斤甲基安非他命
    則以換貨之方式處理，許志瑋遂於同日中午，仍由甲○○駕
    駛上開自用小客車搭載許志瑋、乙○○，攜帶甲基安非他命
    至屏東縣某處更換為品質較佳之甲基安非他命後，復於同日
    下午3 、4 時許，在上開便利商店將換回之甲基安非他命（
    總毛重996.77公克，純質淨重775.31公克）及114 萬元交付
    蘇宗耀，再由蘇宗耀將甲基安非他命1 包及現金114 萬元交
    付予洪崇耀，惟洪崇耀仍對品質不滿意而要求返還全部價金
    ，經與許志瑋交涉未果，洪崇耀隨即搭乘甲○○所駕駛之上
    開自用小客車，前往高鐵左營站搭乘高鐵，而為警於同日晚
    間8 時50分許，在高鐵左營站乘客下車處，當場查獲許志瑋
    、甲○○、乙○○及洪崇耀，並扣得如附表一所示之物。
二、案經行政院海岸巡防署海岸巡防總局北部地區巡防局移送臺
    灣高雄地方法院檢察署檢察官偵查起訴。
    理  由
壹、証据能力部分：
一、按被告以外之人於檢察事務官、司法警察官或司法警察調查
    中所為之陳述，與審判中不符時，而先前之陳述具有較可信
    之特別情況，且為證明犯罪事實存否所必要者，得為證據，
    刑事訴訟法第159 條之2 定有明文，查證人許志瑋、乙○○
    、甲○○、蘇宗耀、洪崇耀於台北機動查緝隊詢問（下稱警
    詢）時所為之陳述，對於上訴人甲○○而言，固屬被告以外
    之人於審判外之陳述，嗣證人許志瑋、乙○○、蘇宗耀、洪
    崇耀上揭警詢中之陳述與法院審理時之證述亦有不符，然查
    上開證人於警詢時之陳述，並無證據證明非屬渠等任意性所
    為，且距本案發生時間較近，記憶清晰，甚且尚未衡量其自
    身及被告於刑事責任之利害關係，且彼此間並無仇恨怨隙之
    關係，料無憑空虛構以誣陷之可能，而上開證人等於警詢所
    為之陳述，具有較可信之特別情況，且為證明犯罪事實之存
    否所必要，自得作為本案證據，而具證據能力，合先敘明。
二、另按被告以外之人於審判外之言詞或書面陳述，除法律有規
    定者外，不得作為證據；又被告以外之人於審判外之陳述，
    雖不符合同法第159 條之1 至第159 條之4 之規定，但經當
    事人於審判程序同意作為證據，法院審酌該言詞陳述或書面
    陳述作成時之情況，認為適當者，亦得為證據；又當事人、
    代理人或辯護人於法院調查證據時，知有第159 條第1 項不
    得為證據之情形，而未於言詞辯論終結前聲明異議者，視為
    有前項之同意，刑事訴訟法第159 條第1 項及第159 條之5
    分別定有明文。查本判決其餘所引用之各項證據方法之證據
    能力，當事人及辯護人於準備程序及審判期日中均未予爭執
    ，且迄至言詞辯論終結前亦未再聲明異議，審酌該等言詞陳
    述及書面陳述作成時之情況，並無不宜作為證據之情事，依
    刑事訴訟法第159 條之5 之規定，自得作為證據。
貳、實體部分：
一、訊之上訴人甲○○矢口否認幫助販賣第二級毒品安非他命，
    辯稱：並未幫忙許志瑋代為尋找購買甲基安非他命之買主，
    且駕車搭載許志瑋時不知許志瑋持有甲基安非他命，亦不知
    許志瑋販賣甲基安非他命之事云云。惟查：
（一）上訴人甲○○於警詢時已坦承：扣案之安非他命是許志瑋
      96年10月2 日晚間親自告訴我說他那裡有安非他命路線，
      要我去問有沒有人要買，後來我就聯絡綽號「阿偉」（本
      名乙○○）有沒有人要買，乙○○就去聯絡買家，後來就
      是透過乙○○介紹綽號「牛仔」（本名蘇宗耀）跟許志瑋
      自行聯繫安非他命買賣事宜，許志瑋在10月4 日中午請我
      幫忙載他前往屏東市區，全程都是許志瑋指引前往一個不
      知名的巷子內，我與乙○○在車上等候，約半小時後許志
      瑋就將安非他命提上車載至中崙社區等語（見警卷第69、
      70頁）；上訴人甲○○於偵查中仍坦承：稱：是乙○○跟
      我講說有人要買安非他命，我再跟許志瑋講，是許志瑋打
      電話跟我說他有安非他命，看有沒有人要，我才知道許志
      瑋有貨，我沒有賺取金錢，單純是許志瑋叫我幫忙問有無
      安非他命的買主等語不諱（見臺北地檢署96年度偵字第20
      753 號貳卷第6 、7 頁）。並經証人被告乙○○於警詢時
      亦陳稱：10月3 日有一位綽號『宏仔』打電話問我有沒有
      『糖啊』，於是我就打電話給甲○○，之後我就去找甲○
      ○，而當時甲○○與許志瑋在一起，我就問他們有沒有安
      非他命約2 公斤，因為有人要買，所以我就帶甲○○與許
      志瑋一同去找蘇宗耀，介紹認識後就由許志瑋直接與蘇宗
      耀洽談販賣安非他命的數量及價錢，之後我就和許志瑋及
      甲○○駕車前往屏東，由許志瑋向不知名人士取得安非他
      命1 公斤後，再回到高雄縣中崙社區蘇宗耀弟弟住處將安
      非他命交予蘇宗耀完成交易，此次交易我是介紹許志瑋及
      甲○○與蘇宗耀認識買賣之介紹人等語（見警卷第80頁）
      ；証人乙○○於偵查中仍陳稱：我認識甲○○，所以介紹
      許志瑋跟蘇宗耀買賣安非他命，因為有個朋友「宏仔」打
      電話跟我講說有人要買毒品，「宏仔」是說蘇宗耀那邊有
      人要買毒品，所以我聯絡甲○○，甲○○就跟許志瑋講，
      然後他們聯絡好時我就載他們去跟蘇宗耀碰面等語屬實（
      見臺北地檢署96年度偵字第20753 號貳卷第8 頁）。另證
      人即同案被告許志瑋於偵查中結證稱：我先找甲○○問有
      沒有人要買安非他命，蘇宗耀的弟弟打電話給甲○○，甲
      ○○就去聯繫乙○○，後來我聯繫上蘇宗耀的弟弟，再直
      接聯繫上蘇宗耀，確定對方要買安非他命等語（見高雄地
      檢署96年度偵字第28629 號卷第7 頁）；許志瑋復於原審
      審理時證稱：是透過乙○○去詢問有沒有人要買甲基安非
      他命，也是乙○○向我回報蘇宗耀要購買甲基安非他命等
      語（見本院卷(二)第83頁）。由上開上訴人甲○○、証人乙
      ○○2 人於警詢及偵查中之供述，及證人即同案被告許志
      瑋分別於偵查中、原審審理時之證述，足以認定上訴人甲
      ○○及証人乙○○確有幫助共同被告許志瑋代為探詢有無
      人意欲購買甲基安非他命，並於尋得買主後由上訴人甲○
      ○駕車搭載共同被告許志瑋、乙○○前往交易毒品，嗣後
      因買主認品質不佳，並由上訴人甲○○駕車搭載共同被告
      許志瑋、乙○○前往屏東換貨，再至中崙社區交易之事實
      ，且証人即共同被告許志瑋確實有販賣甲基安非他命予洪
      崇耀之犯行，証人乙○○確實有幫助許志瑋販賣甲基安非
      他命予洪崇耀之犯行，有本院97年度上訴字第1551號、最
      高法院98年度台上字第3081號刑事判決可憑，足証許志瑋
      確實有販賣甲基安非他命，上訴人甲○○及証人乙○○確
      實有幫助許志瑋販賣甲基安非他命之事實。
（二）嗣後買者洪崇耀搭乘上訴人甲○○所駕駛之自用小客車，
      前往高鐵左營站欲搭乘高鐵返北，而為警於96年10月4 日
      晚間8 時50分許，在高鐵左營站乘客下車處，當場查獲並
      扣得如附表一所示之物，並有如附表一所示之物扣案可資
      佐証，而扣案如附表一編號1 所示之物，經送請內政部警
      政署刑事警察局以氣相層析質譜分析法及核磁共振分析法
      鑑定結果認：驗前總毛重996.77公克，其中1 包淨重957.
      29公克，取0.11公克鑑定用罄，餘957.18公克，檢出甲基
      安非他命成分，依據抽測純度值，推估均含甲基安非他命
      ，驗前純質淨重約775.31公克，有該局96年10月25日刑鑑
      字第0960155302號鑑定書1 紙在卷可稽（見96年度偵字第
      28631 號偵查卷第52頁），是買者洪崇耀所購買者確是安
      非他命無誤。
（三）証人乙○○於本院審理時翻異前詞改稱：「（問：甲○○
      是否曾經跟你說過有關許志瑋在販賣安非他命的事情？）
      答：沒有」「（問：你去中崙社區的時候與誰去的？）答
      ：是我、許志瑋、甲○○」「（問：你在中崙社區的時候
      誰將二公斤的安非他命交給蘇宗耀？）答：許志瑋，當時
      我不知道，是事後我才知道的」「（問：蘇宗耀將價金交
      給誰？）答：交給許志瑋，也是事後才知道的」「（問：
      為何許志瑋要交易毒品會邀你們兩人同行？）答：因為可
      能他沒有車子，我也不知道他的用意」等語（見98年12月
      1 日本院審判筆錄）。証人乙○○之前開翻異之陳述與其
      先前於警訊及偵查中之陳述不符，也與上訴人甲○○於警
      訊及偵查中之自白不符，應係嗣後翻異迴護之詞，而不足
      採信。
    綜上所述，因上訴人甲○○已於警訊中坦承：許志瑋告訴我
    說他那裡有安非他命路線，要我去問有沒有人要買，後來我
    就聯絡乙○○說有沒有人要買，乙○○就去聯絡買家等語；
    上訴人甲○○於偵查中也坦承：許志瑋打電話跟我說他有安
    非他命，看有沒有人要，我才知道許志瑋有貨，我沒有賺取
    金錢，單純是許志瑋叫我幫忙問有無安非他命的買主等語不
    諱，嗣後果經由乙○○提供之消息，而由許志瑋將安非他命
    販賣給蘇宗耀，並有安非他命約1 公斤（毛重996.77公克）
    扣案可資佐証，事証明確，上訴人甲○○嗣後翻異前詞，所
    辯係卸責之詞，不足採信，其犯行已堪認定。
二、按毒品危害防制條例修正條文已於98年5 月20日修正公布，
    並於同年11月20日生效施行。而行為後法律有變更者，適用
    行為時之法律。又本法（刑法）總則於其他法律有刑罰或保
    安處分之規定者，亦適用之；行為後之法律有利於行為人者
    ，適用最有利於行為人之法律，刑法第11條前段、第2 條第
    1 項定有明文。修正後之毒品危害防制條例第4 條第2 項，
    法定刑已自修正前之處無期徒刑者，得併科新台幣7 百萬元
    以下罰金，提高為得併科新台幣1 千萬元以下罰金，自以修
    正前之規定，對於上訴人甲○○較為有利，故應適用修正前
    之規定。核上訴人甲○○所為，係犯刑法第30條第1 項前段
    、修正前毒品危害防制條例第4 條第2 項之幫助販賣第二級
    毒品罪。上訴人甲○○係幫助販賣，並未實際參與販賣第二
    級毒品之犯行，所犯情節較正犯輕微，應依刑法第30條第2
    項規定，減輕其刑。
三、原審予以論科，固非無見，惟查毒品危害防制條例已於98年
    5 月20日修正公布，於98年11月20日生效施行，本件上訴人
    甲○○所犯毒品危害防制條例第4 條第2 項之法定刑，新法
    在得併科罰金刑均有提高（其中第2 項罰金刑由7 百萬元以
    下提高為1 千萬元以下），原審未及比較新舊法並適用有利
    於上訴人之舊法，尚有未洽。上訴人甲○○上訴否認犯罪，
    雖無理由，惟原判決此部分既有可議，原判決此部分自應予
    撤銷改判。審酌上訴人甲○○幫助販賣甲基安非他命，助長
    施用毒品之風氣，進而危害國人健康及社會治安，雖未實際
    參與販賣甲基安非他命之犯行，但提供販賣甲基安非他命之
    銷售管道，易助長毒品之交易，且數量甚鉅，所幫助販賣之
    毒品尚未流入市面即遭查獲，所造成之實害非鉅，及其動機
    、目的、手段、所生損害等一切情狀，爰仍依原判量處有期
    徒刑4 年。扣案如附表一編號1 所示之甲基安非他命4 包，
    經鑑定後檢出甲基安非他命成分無訛，應依毒品危害防制條
    例第18條第1 項前段規定，不論屬於犯人與否，宣告沒收銷
    燬之；至於鑑識耗損之毒品，既已滅失，爰不再行諭知沒收
    銷燬，併此敘明。至於扣案如附表一編號2 至5 之物係主犯
    許志瑋所有，非屬上訴人甲○○所有，且已在主犯許志瑋判
    刑時諭知沒收，勿庸於本件上訴人甲○○判刑項下宣告沒收
    ；又如附表二所示之物，並無證據證明與本件幫助販賣甲基
    安非他命之犯行有何關聯，且均非違禁物，爰均不另予宣告
    沒收，附此敘明。
據上論結，應依刑事訴訟法第369 條第1 項前段、第364 條、第
299 條第1 項前段，修正前毒品危害防制條例第4 條第2 項、第
18條第1 項前段，刑法第2 條第1 項前段、第11條、第30條第1
項前段、第2 項，判決如主文。
本案經檢察官林應華到庭執行職務。
中    華    民    國    98    年    12    月    15    日
                  刑事第八庭    審判長法  官  洪兆隆
                                      法  官  李政庭
                                      法  官  張盛喜
以上正本證明與原本無異。
如不服本判決應於收受本判決後10日內向本院提出上訴書狀，其
未敘述上訴理由者，並得於提起上訴後10日內向本院補提理由書
狀（均須按他造當事人之人數附繕本）「切勿逕送上級法院」。
中    華    民    國    98    年    12    月    15    日
                                      書記官  黃一秋
附錄本件判決論罪科刑法條：
修正前毒品危害防制條例第4條2項
製造、運輸、販賣第二級毒品者，處無期徒刑或7 年以上有期徒
刑，得併科新臺幣7 百萬元以下罰金。
刑法第30條
幫助他人實行犯罪行為者，為幫助犯。雖他人不知幫助之情者，
亦同。
幫助犯之處罰，得按正犯之刑減輕之。
附表一
┌──┬─────┬─────────────────┐
│編號│物品名稱  │數 量                             │
├──┼─────┼─────────────────┤
│ 1  │第二級毒品│肆包（總毛重玖佰玖拾陸點柒柒公克、│
│    │甲基安非他│其中一包淨重玖佰伍拾柒點貳玖公克、│
│    │命        │驗餘淨重玖佰伍拾柒點壹捌公克，純質│
│    │          │淨重約柒佰柒拾伍點參壹公克）      │
├──┼─────┼─────────────────┤
│ 2  │上開甲基安│肆只                              │
│    │非他命之外│                                  │
│    │包裝袋    │                                  │
├──┼─────┼─────────────────┤
│ 3  │放置上開甲│壹個                              │
│    │基安非他命│                                  │
│    │之塑膠袋  │                                  │
├──┼─────┼─────────────────┤
│ 4  │放置上開甲│壹只                              │
│    │基安非他命│                                  │
│    │之紙袋    │                                  │
├──┼─────┼─────────────────┤
│ 5  │○九一五五│壹具（含SIM卡壹張）               │
│    │五八三八八│                                  │
│    │號行動電話│                                  │
└──┴─────┴─────────────────┘
附表二
┌──┬─────┬────┬─────────────┐
│編號│物品名稱  │數 量   │備註                      │
├──┼─────┼────┼─────────────┤
│ 1  │現金      │新臺幣壹│洪崇耀所有                │
│    │          │佰肆拾萬│                          │
│    │          │元      │                          │
├──┼─────┼────┼─────────────┤
│ 2  │現金      │新臺幣肆│洪崇耀所有                │
│    │          │仟柒佰貳│                          │
│    │          │拾元    │                          │
├──┼─────┼────┼─────────────┤
│ 3  │現金      │新臺幣參│甲○○所有                │
│    │          │萬伍仟元│                          │
├──┼─────┼────┼─────────────┤
│ 4  │○九三八四│壹具    │甲○○所有                │
│    │一六七二○│        │                          │
│    │號行動電話│        │                          │
├──┼─────┼────┼─────────────┤
│ 5  │○九二九○│壹具    │甲○○所有                │
│    │一七七九一│        │                          │
│    │號行動電話│        │                          │
├──┼─────┼────┼─────────────┤
│ 6  │○九二七五│壹具    │甲○○所有                │
│    │七一八八九│        │                          │
│    │號行動電話│        │                          │
├──┼─────┼────┼─────────────┤
│ 7  │○九二六二│壹具    │乙○○所有                │
│    │六五○五四│        │                          │
│    │號行動電話│        │                          │
└──┴─────┴────┴─────────────┘


司法院資訊處製作；財團法人民間司法改革基金會備份。
